臺灣高等法院刑事判決
109年度上訴字第4011號
上  訴  人  
即  被  告  陳偉麟



指定辯護人  本院公設辯護人戴遐齡
上列上訴人因強盜案件，不服臺灣桃園地方法院109年度原訴字
第32號，中華民國109年7月30日第一審判決（起訴案號：臺灣桃
園地方檢察署109年度偵字第6391號），提起上訴，本院判決如
下：
    主  文
上訴駁回。
    犯罪事實
一、陳偉麟與林長興（業經原審判處有期徒刑二年七月確定）為
    親兄弟關係，詎其等因離家缺錢花用，竟共同基於意圖為自
    己不法之所有之強盜犯意聯絡，由陳偉麟提議共同強盜計程
    車司機財物，林長興應允後，兩人即先透過手機搜尋偏僻可
    作為強盜財物之地點，選定桃園市○○區○○路○○段000 巷000 
    號該址後，即於民國109 年2 月20日下午4 時20分許，在桃
    園市中壢區中壢火車站排班計程車中尋覓合適之下手對象，
    見高國成年紀較大，身形較瘦弱，便搭乘其駕駛之車牌號碼
    000-00號營業用小客車（下稱系爭計程車），均坐入系爭計
    程車駕駛座後方，並指示高國成前往上開擇定之地點，迨於
    同日下午5 時許，高國成駛至桃園市龍潭區中興路九龍段34
    0 巷底產業道路時，林長興便持隨手於中壢火車站拾得客觀
    上非兇器之電線自高國成身後勒住其頸部，陳偉麟則側身關
    閉系爭計程車之電門，並開始翻找車內財物，高國成極力掙
    脫後下車，陳偉麟、林長興見狀下車與高國成發生扭打，致
    高國成受有右胸壁挫傷、臉部挫擦傷、頸部挫瘀傷及左膝挫
    擦傷等傷害（陳偉麟、林長興所涉傷害部分，未據告訴），
    過程中陳偉麟並向高國成恫稱：「交出新臺幣（下同）2000
    元」等語，嗣因高國成極力抵抗並佯稱有人過來了等語，而
    趁陳偉麟、林長興不注意之際逃離現場，林長興、陳偉麟始
    未得逞。嗣經高國成逃離後報警處理，經警循線於桃園市龍
    潭區武中路與龍平路口查獲陳偉麟與林長興，並起獲電線1 
    條，而查悉上情。
二、案經桃園市政府警察局龍潭分局移送臺灣桃園地方檢察署檢
    察官偵查起訴。　　
    理  由
甲、程序方面：
一、刑事訴訟法第159條第1項雖規定，被告以外之人於審判外之
    言詞或書面陳述，除法律有規定外，不得作為證據。惟同法
    第159條之5第1、2項已規定，經當事人於審判程序同意作為
    證據，法院審酌該言詞陳述或書面陳述作成時之情況，認為
    適當者，亦得為證據。又當事人、代理人或辯護人於法院調
    查證據時，知有第159條第1項不得為證據之情形，而未於言
    詞辯論終結前聲明異議者，視為有前項之同意（指同條第1
    項之同意作為證據），此乃第159條第1項所容許，得作為證
    據之例外規定之一。本案所據以認定被告犯罪事實之其他供
    述證據，檢察官、被告及辯護人於言詞辯論終結前，均未就
    上開證據主張有刑事訴訟法第159條第1項不得為證據之情形
    ，本院復審酌各該證據作成時並無違法及證明力明顯過低之
    瑕疵等情況，認為適當，是未爭執之供述證據，具有證據能
    力。
二、本案資以認定犯罪事實之非供述證據，均與本案事實具有自
    然關聯性，且核屬書證、物證性質，又無事證足認有違背法
    定程式或經偽造、變造所取得等證據排除之情事，復經本院
    依刑事訴訟法第164條、第165條踐行物證、書證之調查程序
    ，檢察官、被告及辯護人對證據能力均未爭執，具有證據能
    力。
乙、實體方面：
一、認定犯罪事實所憑之證據及理由：
    上述犯罪事實，業據被告即上訴人陳偉麟於警詢、偵查、原
    審及本院審理時均供認不諱，核與同案被告即共犯林長興於
    偵查中及原審供述情節均相符，並經被害人高國成於警詢及
    偵查中證述屬實，復有被害人高國成109 年2 月20日國軍桃
    園總醫院附設民眾診療服務處診斷證明書、桃園市政府警察
    局龍潭分局搜索扣押筆錄、扣押物品目錄表各1 份、蒐證照
    片22張附卷可稽，並有扣案之電線1 條可佐，足證被告之自
    白與事實相符。本案事證明確，被告犯行堪以認定。
二、論罪科刑：
  ㈠按強盜之既遂與否，以已未得財為標準，若僅施用強暴、脅
    迫等手段，而未取得財物者，仍應以未遂論。強盜罪之強暴
    、脅迫，以所施用威嚇之程度，客觀上足以壓抑被害人之意
    思，至使不能抗拒為已足。至施用之威嚇手段，客觀上是否
    足以壓抑被害人之意思自由，應依一般人在同一情況下，其
    意思自由是否因此受壓制為斷，不以被害人之主觀意思為準
    。被告與林長興案發時為20、19歲之青年，分以持客觀上非
    兇器之電線，及徒手攻擊被害人高國成，被告並對被害人恫
    稱：「交出2000元」等語，其既有強盜之犯意，並已將犯意
    表徵於外，著手實施強暴行為，所施用之手段，在當時之客
    觀情形下，顯足以壓抑人之意思自由，使心生畏怖，達不能
    抗拒，嗣因被害人高國成奮力掙脫逃離報警處理，被告繼而
    遭警制伏，始未能使被害人高國成交付財物，仍屬強盜未遂
    。核被告所為，係犯刑法第328條第4項、第1項之強盜未遂
    罪。
  ㈡被告强盜未遂犯行，與林長興有犯意聯絡及行為分擔，依刑
    法第28條規定論以共同正犯。被告已著手強盜行為而未得逞
    ，屬未遂犯，依刑法第25條第2項規定按既遂犯之刑度減輕
    其刑。
  ㈢刑法第59條規定之酌量減輕其刑，必須犯罪另有特殊之原因
    與環境，在客觀上足以引起一般同情，認為即使予以宣告法
    定最低度刑，猶嫌過重者，始有其適用。被告犯強盜未遂 
    罪，而強盜罪之法定刑為五年以上有期徒刑，且被告僅因與
    家人爭吵後離家，在缺錢花用之情況下，謀議強盜計程車司
    機，且特地尋找偏僻地點以增加強盜財物得手機會，顯然對
    社會治安有相當之危害，足見被告犯罪情節不輕，在客觀上
    顯不足以引起一般人同情，洵難認其犯罪之情狀顯可憫恕，
    核無刑法第59條酌量減輕其刑適用之餘地。㈣
三、沒收說明：
  ㈠按供犯罪所用、犯罪預備之物或犯罪所生之物，屬於犯罪   
   行為人者，得沒收之。但有特別規定者，依其規定，刑法   
   第38條第2項定有明文。扣案之電線1條，為被告與林長興   
   共同拾獲而所有，且供作本案犯罪之用，已據被告於偵查   
   時供述明確，依上開規定宣告沒收。
四、維持原判決及駁回上訴之理由：
　　本院審理結果，認原審以被告犯罪事證明確，適用刑法第32
    8條第4 項、第1 項、第25條第2 項、第38條第2 項之規定
    ，以被告之責任為基礎，並斟酌刑法第57條各款所列事項等
    一切情狀（見原判決第4頁第6行至第14行），於判決內詳述
    其理由，判決：「陳偉麟犯共同強盜未遂罪，處有期徒刑貳
    年玖月。扣案之電線壹條沒收。」核其認定事實、適用法律
    及量刑，均為妥適。被告上訴意旨略以：原審量刑過重，請
    求法院輕判云云。然查：刑法第328條第1 項之强盜罪，其
    法定刑為五年以上有期徒刑，被告為未遂犯，依法得減輕至
    有期徒刑二年六月，而被告為提議並計劃强盜之人，已據被
    告於警詢時供述綦詳（見偵卷第29頁），足見被告惡性不輕
    ，原審依未遂犯減刑後，量處被告有期徒刑二年九月，已接
    近依法減刑後之最低刑度，洵難認有量刑過重情形，是被告
    之上訴，為無理由，應予駁回。
據上論斷，應依刑事訴訟法第368條，判決如主文。
本案經檢察官呂光華到庭執行職務。
中　　華　　民　　國　　109 　年　　12　　月　　10　　日
                  刑事第八庭  審判長法　官 陳世宗
                                    法　官 呂寧莉
                                    法　官 周明鴻
以上正本證明與原本無異。
如不服本判決，應於收受送達後20日內向本院提出上訴書狀，其
未敘述上訴之理由者並得於提起上訴後20日內向本院補提理由書
（均須按他造當事人之人數附繕本）「切勿逕送上級法院」。
                                    書記官 謝雪紅
中　　華　　民　　國　　109 　年　　12　　月　　10　　日
附錄：本案論罪科刑法條全文
中華民國刑法第328條
意圖為自己或第三人不法之所有，以強暴、脅迫、藥劑、催眠術
或他法，至使不能抗拒，而取他人之物或使其交付者，為強盜罪
，處5年以上有期徒刑。
以前項方法得財產上不法之利益或使第三人得之者，亦同。
犯強盜罪因而致人於死者，處死刑、無期徒刑或10年以上有期徒
刑；致重傷者，處無期徒刑或7年以上有期徒刑。
第1項及第2項之未遂犯罰之。
預備犯強盜罪者，處1年以下有期徒刑、拘役或9千元以下罰金。